臺灣臺北地方法院民事簡易判決
110年度店簡字第1319號
原      告  沈宗顯  

被      告  廖芝辰  
上列當事人間請求修復漏水等事件，本院於民國111年10月28日
言詞辯論終結，判決如下：
　　主　　　文
被告應給付原告新臺幣壹拾柒萬捌仟壹佰陸拾伍元，及自民國一
一一年八月二十三日起至清償日止，按週年利率百分之五計算之
利息。
訴訟費用新臺幣伍萬玖仟捌佰捌拾元由被告負擔。
本判決得假執行。但被告如以新臺幣壹拾柒萬捌仟壹佰陸拾伍元
為原告預供擔保，得免為假執行。 
    事實及理由
壹、程序方面
一、按訴狀送達後，原告不得將原訴變更或追加他訴，但請求之
    基礎事實同一者，不在此限。民事訴訟法第255條第1項第2
    款定有明文。本件原告起訴時原請求：㈠被告應依台灣防水
    工程技術協進會（下稱防水協會）110年1月12日鑑定報告書
    第29至34頁所示工法，將原告所有門牌新北市○○區○○街000
    巷0弄00號1樓房屋（原門牌同區碧安街251巷12弄12號1樓，
    下稱系爭1樓房屋）天花板回復原狀；㈡被告應給付原告63,0
    00元，嗣就修復費用及其他支出均改以金錢賠償方式請求，
    而於民國111年10月28日變更請求被告給付原告178, 165元
    ，及自同年8月1日辯論意旨狀送達之翌日起至清償日止，按
    週年利率5%計算之利息，核其前後請求均係基於同一漏水糾
    紛，僅係賠償範圍及方式有所調整，與前揭規定相符，應予
    准許。
二、次按調解經法院核定後，當事人就該事件不得再行起訴、告
    訴或自訴。經法院核定之民事調解，與民事確定判決有同一
    之效力。鄉鎮市調解條例第27條第1項、第2項前段分別定有
    明文。查：
　㈠、兩造前因被告所有之新北市○○區○○街000巷0弄00號2樓房屋
      （原門牌同區碧安街251巷12弄12號2樓，下稱系爭2樓房
      屋）疑因防水層等老舊滲漏，致系爭1樓房屋房間天花板
      漏水發生爭議，嗣於108年11月21日在新北市永和區調解
      委員會調解成立，其條件為：㊀被告於108年12月20日前自
      行雇工修復系爭2樓房屋浴缸漏水部分並完成防水處理，
      修復費用由被告負擔；㊁兩造願對他造拋棄本案其餘民事
      請求權（下稱系爭調解），系爭調解書並經臺灣新北地方
      法院於108年12月17日核定等節，有該調解書影本存卷可
      查（本院卷第11頁）。
　㈡、被告雖抗辯依系爭調解，其僅負自費雇工修復系爭2樓房屋
      浴缸並進行防水處理，其餘部分均由原告自行處理，惟依
      系爭調解書文義，僅得解為兩造就系爭2樓房屋浴缸部分
      應如何處理互相讓步達成合意，其效力不及於其他造成系
      爭1樓房屋漏水之原因，而本件原告亦非主張系爭2樓房屋
      浴缸有滲漏水，自非系爭調解效力所及，是本件本院仍應
      為實體判斷。
三、被告經合法通知，未於最後言詞辯論期日到場，核無民事訴
    訟法第386條各款所列情形，爰依原告之聲請，由其一造辯
    論而為判決。
貳、實體方面
一、原告主張：被告疏於維護系爭2樓房屋浴廁冷、熱水管，該
    等管線因老舊發生破裂，客廳浴室地面防水層亦已失效，致
    系爭2樓房屋浴廁用水時水滲漏至伊所有之系爭1樓房屋客廳
    廁所、走道、房間①天花板，致該處發生油漆變色、剝落、
    壁癌等漏水現象（下稱系爭漏水損害），其必要之修復費用
    為新臺幣（下同）115,165元，此與伊先前為釐清漏水原因
    ，委託防水協會於109年12月15日到場初勘支出5,000元、於
    110年1月14日複勘支出58,000元，均屬伊因系爭漏水事件支
    出之必要費用而應由被告賠償。爰依侵權行為之法律關係提
    起本件訴訟，並聲明：被告應給付原告178,165元，及自111
    年8月1日辯論意旨狀送達之翌日起至清償日止，按週年利率
    5%計算之利息。
二、被告則以：兩造先前在永和區調解委員會達成系爭調解，本
    即約定伊自費修復系爭2樓房屋浴廁浴缸漏水部分，其餘漏
    水部分由原告自行處理，系爭漏水損害係原告自行剃除系爭
    1樓房屋外牆外觀磁磚而破壞防水層，致下雨時雨水自該處
    滲入擴散，系爭2樓房屋給水管修繕時早已另配明管，並未
    經過公共管道間或以吊管方式經過系爭1樓房屋天花板，與
    系爭漏水損害並無關聯等語，資為抗辯，並聲明：原告之訴
    駁回。
三、本院之判斷：
  ㈠、按所有人，對於妨害其所有權者，得請求除去之。有妨害
      其所有權之虞者，得請求防止之；土地上之建築物或其他
      工作物所致他人權利之損害，由工作物之所有人負賠償責
      任。但其對於設置或保管並無欠缺，或損害非因設置或保
      管有欠缺，或於防止損害之發生，已盡相當之注意者，不
      在此限。民法第767條第1項中段、後段、第191條第1項分
      別定有明文。是依前開規定，因土地上之工作物造成他人
      之損害，即依法推定工作物所有人有過失、工作物之保管
      或設置有欠缺、被害人所受損害與工作物之保管及設置之
      欠缺間有因果關係（三重推定），除工作物所有人能舉證
      推翻前述推定外，即應負損害賠償責任。又所謂土地上之
      工作物，除本條例示之建築物外，建築物內部之設備如天
      花板、樓梯、水電配置管線設備等，屬建築物之成分者，
      為建築物之一部，亦應包括在內（最高法院96年度台上字
      第489號、95年度台上字第310號判決意旨參照）。又所謂
      保管有欠缺，指工作物建造後未妥善保管維護，致發生瑕
      疵而言（最高法院50年台上字第1464號判例意旨參照）。
      查：　　
　　１、兩造成立系爭調解後，原告因認為系爭1樓房屋天花板漏
        水現象並無改善，遂持系爭調解書為執行名義聲請強制
        執行，因被告表示浴缸已依約修繕完成，原告陳明願墊
        付費用聲請鑑定，該協會110年1月12日鑑定報告書、11
        0年4月12日補充鑑定報告書鑑定意見略以：系爭1樓房
        屋客廳廁所上方天花板、走道上方天花板、房間①天花
        板均有漏水痕跡，經鑑定人員以多功能水分計在房間①
        天花板檢測，推測應係系爭2樓房屋給水管有破損或破
        裂，而造成系爭1樓房屋客廳廁所上方天花板、走道上
        方天花板、房間①天花板有明顯滲漏水現象，且系爭2樓
        房屋浴廁防水層有破損現象，致水源加速滲漏至系爭1
        樓房屋天花板混凝土與客廳木作裝潢，系爭2樓房屋浴
        缸經測試應無滲漏水現象等語，有前揭鑑定報告書存卷
        可考，並經本院調取109年度司執字第99574號執行事件
        卷宗核閱確認。
　　２、本件經原告聲請再囑託防水協會鑑定系爭2樓房屋有無給
        水管線滲漏、防水層失效之情形，該協會111年7月11日
        鑑定報告書鑑定意見略以：系爭2樓房屋熱給水管無法
        加壓，應為該房屋浴廁水龍頭止水閥老化破損，冷給水
        管有異常洩壓之情形，可能係管線破損或水龍頭止水閥
        老化破損，惟因當日主臥室浴廁無法進入查看，故研判
        應歸咎於水龍頭止水閥老化破損；經鑑定人員以多功能
        水分計檢測，系爭2樓房屋浴廁防水層失效，並造成相
        對應之系爭1樓房屋客廳廁所、房間①天花板有滲漏水情
        形，亦有該鑑定報告書在卷足參。
　　３、綜合上開鑑定結果，應信系爭2樓房屋浴廁防水層確有失
        效情形，加諸該處水龍頭止水閥老化破損，致水自該處
        下滲至對應之系爭1樓房屋客廳廁所、房間①天花板等處
        ，致該處發生系爭漏水損害，已堪採信。
　　４、被告固以前詞置辯，並稱防水協會於測試系爭2樓房屋給
        水管時使用之壓力過高、浴廁地坪平時本不會刻意積水
        ，防水協會測試方法不當而欠缺專業等語，惟各當事人
        就其所主張有利於己之事實，均應負舉證之責，故一方
        已有適當之證明者，相對人欲否認其主張，即不得不更
        舉反證（最高法院104年度台上字第220號判決意旨參照
        ）。查：
　　　⑴、系爭調解範圍應僅限於系爭2樓房屋浴缸部分，已如壹
          、二段所述，原告仍得主張其他漏水原因。
　　　⑵、被告雖抗辯防水協會使用5磅壓力進行本件給水管檢測
          屬過高，並未提出任何證據或參考資料以實其說，已
          難遽信；又在特定區域積水靜置一段時間觀察有無下
          滲，以判斷該區域防水層有無失效，本係常見之檢測
          手法，且浴廁地坪本亦可能因淋浴、清掃等因素而累
          積水分，維持地坪防水使滲水循排水系統排除而非任
          意下滲至他人房屋，本即是被告作為系爭2樓房屋所
          有人應盡保管責任，尚不容被告任意以該處平時理應
          保持乾燥即不負其責。至被告另指出系爭1樓房屋房
          間①天花板檢測點僅A、D點有明顯潮濕，若有滲水應
          不會刻意跳過B、C點，似係指檢測結果有疑，惟被告
          此論述應以B、C點位在A、D點之間為前提，況滲水本
          可能循縫隙等流動未必成定向擴散，被告此抗辯仍不
          足取。
　　　⑶、被告又抗辯系爭2樓房屋給水管先前修繕時早已另配明
          管，並未經過公共管道間或以吊管方式經過系爭1樓
          房屋天花板，與系爭漏水損害並無關聯，惟本件防水
          協會鑑定意見係認「冷、熱給水管水龍頭止水閥老化
          破損」，與該等管路是否有經過系爭1樓房屋天花板
          並無關連，被告尚有誤會。
　　　⑷、至被告另抗辯系爭漏水損害係原告自行剃除系爭1樓房
          屋外牆外觀磁磚而破壞防水層，致下雨時雨水自該處
          滲入擴散所致，並未舉證以實其說，亦非可取。
　㈡、次按負損害賠償責任者，除法律另有規定或契約另有訂定
      外，應回復他方損害發生前之原狀；債權人亦得請求支付
      回復原狀所必要之費用，以代回復原狀。民法第213條第1
      項、第3項分別定有明文。查，原告所有之系爭1樓房屋廁
      所及房間①天花板因系爭2樓房屋浴廁防水層失效，加諸該
      處水龍頭止水閥老化破損致水分下滲，因此受有系爭漏水
      損害，均已說明如前，系爭1樓房屋廁所及房間①天花板必
      要修復方法如防水協會110年1月12日鑑定報告書第28頁所
      述，其費用為115,165元，亦有該報告書存卷可查，原告
      依上開規定訴請被告賠償，自屬有據。原告於本件訴訟前
      為釐清漏水原因而支出防水協會於109年12月15日初勘費
      用5,000元、110年1月14日複勘費用58,000元，有原告提
      出之收據附卷足參（本院卷第268至270頁），亦堪信屬必
      要費用，原告並得請求被告賠償。是原告得請求被告賠償
      之金額為178,165元【計算式：115,165＋5,000＋58, 000＝1
      78,165】。
　㈢、末按給付無確定期限者，債務人於債權人得請求給付時，
      經其催告而未為給付，自受催告時起，負遲延責任；其經
      債權人起訴而送達訴狀，與催告有同一之效力；遲延之債
      務，以支付金錢為標的者，債權人得請求依法定利率計算
      之遲延利息；應付利息之債務，其利率未經約定，亦無法
      律可據者，週年利率為5%，民法第229條第2項、第233條
      第1項前段及第203條分別定有明文。查，本件係損害賠償
      之債，自屬無確定期限者，依前揭規定，原告請求被告自
      111年8月1日辯論意旨狀送達之翌日即111年8月23日（本
      院卷第275-1頁送達證書）起至清償日止，按法定利率5%
      計算之遲延利息，應屬可取。
四、從而，原告依侵權行為之法律關係，請求被告給付原告178,
     165元，及自111年8月23日起至清償日止，按週年利率5%計
    算之利息，為有理由，應予准許。　　
五、本件係適用簡易程序為被告敗訴之判決，爰依民事訴訟法第
    389條第1項第3款規定，依職權宣告假執行；並依同法第392
    條第2項依職權為被告如預供擔保，得免為假執行之宣告。
六、本件事證已臻明確，兩造其餘攻擊防禦方法及所提證據，經
    本院斟酌後，核與判決結果不生影響，爰不另逐一論述。
七、訴訟費用負擔之依據：民事訴訟法第78條。並依職權確定本
    件訴訟費用額為59,880元（即裁判費1,880元＋鑑定費用58, 
    000元【均由原告預納】如主文第2項所示。
中　　華　　民　　國　　111 　年　　12　　月　　9 　　日
                  新店簡易庭法  官　林志煌
上正本證明與原本無異。
對於本件判決如有不服，應於收受送達後20日內向本院提出上訴
書狀，上訴於本院合議庭，並按他造當事人之人數附具繕本。
如委任律師提起上訴者，應一併繳納上訴審裁判費。
中　　華　　民　　國　　111 　年　　12　　月　　9 　　日
                            書記官  周怡伶